臺灣桃園地方法院刑事判決　　　　　　　100年度易字第644號
公　訴　人　臺灣桃園地方法院檢察署檢察官
被　　　告　嚴國榮原名嚴秋晉.
上列被告因詐欺案件，經檢察官提起公訴（98年度偵緝字第1508號）
，本院判決如下：
    主  文
嚴國榮意圖為自己不法之所有，以詐術使人將本人之物交付，累
犯，處有期徒刑壹年肆月，減為有期徒刑捌月。
    事  實
一、嚴國榮於民國92年間，因詐欺案件，經臺灣嘉義地方法院判
    處有期徒刑6 月確定，於93年7 月15日易科罰金執行完畢。
    猶不知悔改，於96年3 月7 日，在桃園市某處海產店，竟意
    圖為自己不法之所有，基於詐欺取財之犯意，藉其為前任法
    務部矯正署桃園監獄（下稱桃園監獄）典獄長吳載威之妻舅
    之親戚關係，向桃園監獄受刑人吳賢德之二哥吳憲文所開設
    工廠自稱「林天來」之員工張慶祥稱伊可以新臺幣（下同）
    18萬元之代價，安排桃園監獄受刑人吳賢德調服雜役，欲利
    用不知情之張慶祥轉告吳賢德之家屬，並於96年3 月8 日上
    午，帶同張慶祥、吳賢德之妻李滿、妻舅李奇寶前往桃園監
    獄，由桃園監獄典獄長吳載威安排特別接見，以表現其在監
    獄之特殊關係後，在桃園監獄大門外，向李滿、李奇寶和張
    慶祥表示交付18萬元款項其即可安排吳賢德調服雜役，利用
    不知情之張慶祥至桃園縣大園鄉之工廠，將其上開欺罔內容
    轉告吳憲文，致使吳憲文誤信嚴國榮可安排吳賢德調服雜役
    而陷於錯誤，張慶祥、吳憲文及吳賢德之子乃於96年3 月9
    日晚間8 、9 時許，前往嚴國榮位於桃園縣桃園市住處附近
    餐廳與嚴國榮見面，由張慶祥先將吳憲文所有之15萬元轉交
    予嚴國榮，並表示一時無法籌得18萬元，餘款3 萬元將於2
    、3 日後給付。李滿、李奇寶則未交付財物，嚴國榮對李滿
    、李奇寶部分乃未得逞。嗣吳憲文得知吳賢德於96年3 月13
    日已移監至法務部矯正署新店戒治所，乃透過張慶祥以行動
    電話詢問嚴國榮此事，嚴國榮雖表示願退還所收取之15萬元
    ，惟其後均拒絕接聽電話，張慶祥即於96年3 月15日撥打電
    話至嚴國榮寄居之桃園縣桃園市○○○路20號8 樓住處，將
    上情告知接聽電話之嚴國榮姪女盧惠如，盧惠如聽聞上情驚
    覺事態嚴重，隨即以電話聯絡吳載威，經吳載威表示嚴國榮
    並未請託伊將吳賢德調服雜役之事，吳憲文始知受騙。
二、案經法務部矯正署桃園監獄函送臺灣桃園地方法院檢察署檢
    察官偵查起訴。
    理  由
一、本件認定事實所引用卷內所有卷證資料（包含人證與文書證
    據、物證等證據）之證據能力，被告於本院準備程序、審理
    時均不爭執（見本院訴字卷第14頁反面、50至52頁），且無
    證據證明係公務員違背法定程序所取得；又卷內各項文書證
    據，並無刑事訴訟法第159 條之4 第1 款、第2 款顯有不可
    信而不得作為證據之情形，故本院均認有證據能力。
二、訊據被告嚴國榮固坦承有於96年3 月8 日，與李奇寶、李滿
    、張慶祥至桃園監獄辦理特別接見吳賢德，並取得15萬元之
    事實，惟矢口否認有何詐欺之犯行，辯稱：伊未曾佯稱伊可
    以18萬元之代價，安排吳賢德調服雜役，且伊所取得之15萬
    元，係年籍不詳之「蔡志傑」向張慶祥調來借伊之款項云云
    。經查：
( 一) 上開犯罪事實，業據證人張慶祥於檢察官訊問及本院審理
      中證稱：吳賢德入監後，伊透過朋友介紹認識被告，並於
      96年3 月7 日與被告約在桃園市某海產店見面，見面時伊
      問被告有無認識可幫忙吳賢德調服雜役之朋友，被告稱有
      辦法請別人幫忙，並表示其姐父係桃園監獄之典獄長，惟
      需要約18萬元之代價，伊、李滿、吳奇寶與被告於96年3
      月8 日，前往桃園監獄特別接見吳賢德後，被告在桃園監
      獄外，亦對伊、李滿及吳奇寶佯稱，其有辦法幫吳賢德調
      服雜役，交付伊款項後伊即可辦理，之後伊、吳憲文及吳
      賢德之子3 人，於96年3 月9 日晚上8 、9 時許，前往被
      告桃園市住處附近之海產店見被告，因當時無法籌到18萬
      元，吳賢德之子僅將15萬元交給伊，再由伊轉交予被告，
      並表示餘3 萬元於2 、3 日後再給付被告，惟約3 、4 天
      後，吳賢德之子得知吳賢德已調至法務部矯正署新店戒治
      所，被告雖於電話中表示將退還款項，但之後均無法聯絡
      ，伊遂打電話到被告住處將上情告知盧惠如，經盧惠如轉
      告吳載威，被告始返還7 萬元，並表示其餘款項已經花費
      殆盡等語（見98偵緝字第1508號卷第142 至144 頁、本院
      易字卷第47至49頁），並經證人即桃園監獄典獄長吳載威
      於調查員詢問及檢察官訊問中先後證稱：伊於96年3 月15
      日晚間，經盧惠如以電話告知，自稱「林天來」之人來電
      表示被告收錢卻未辦事，經伊電話聯絡自稱「林天來」之
      人，其表示被告先要求李奇寶給付18萬元，稱該款項係典
      獄長要的，吳賢德可在桃園監獄調到好單位，惟李奇寶沒
      錢，之後由吳憲文拿出款項交付，且被告稱18萬元之其中
      15 萬 元係要交付伊，1 萬2 千元係要買金筆給伊，餘1
      萬7 千元係要宴請招待桃園監獄之兩位科長，伊遂於當日
      晚間11時40分許，將被告與自稱「林天來」之人找來桃園
      監獄之辦公室，伊向「林天來」確認被告是否係以協助吳
      賢德調服雜役之名，收取18萬元，並聲稱其中15萬元要給
      伊，1 萬2 千元係要買金筆給伊，餘1 萬7 千元係要宴請
      招待桃園監獄之兩位科長，當時被告與「林天來」均不敢
      否認，伊即向「林天來」澄清並無此事，且被告亦無法指
      出係招待哪位科長，「林天來」始知悉受騙，另伊曾電話
      聯絡李奇寶，李奇寶亦告知被告曾要求18萬元以幫忙吳賢
      德調服雜役（見96年度偵字第6171號卷一第26至28頁、卷
      二第44至46頁、見98偵緝字第1508號卷第88至90頁）等語
      ，復經證人吳憲文於檢察官訊問中證述：張慶祥曾表示要
      拿一筆款項找人讓吳賢德輕鬆一點，伊有拿出15萬元交付
      張慶祥，但之後吳賢德就移監等語（見98偵緝字第1508號
      卷第16 3頁），證人李奇寶於調查員詢問、檢察官訊問中
      亦先後證稱：於前開時、地，被告確有向其表示其姊夫係
      典獄長，要直接為其安排特別接見，接著就見到典獄長吳
      載威，吳載威亦同意讓其等特別接見，特別接見吳賢德後
      ，被告曾表示要以金錢疏通，讓其姊夫調到福利社，其認
      為沒必要花這筆錢而未給付被告錢等語（見98偵緝字第
      1508 號 卷第48頁、96年度偵字第6171號卷一第75頁），
      證人李滿於調查員詢問及檢察官訊問時證稱：林天來即張
      慶祥說可以帶其等辦理特別接見之人為被告，林天來介紹
      被告為桃園監獄典獄長之舅仔，於前開時、地，其與李奇
      滿等人與被告一起去見吳賢德，其與李奇寶、林天來進去
      特別接見，其沒有錢可以給對方等情（見98年度偵緝字第
      1508號卷第50頁反面、120 頁反面、96年度偵字第6171號
      卷二第96頁），核與證人盧惠如於警詢及偵查中證稱：伊
      於96年3 月15日晚間接到一名林姓男子來電，表示前依被
      告指示交付18萬元，請被告幫忙桃園監獄之某受刑人，但
      之後受刑人卻調至其他監獄，要求被告退還款項，伊即聯
      絡吳載威並說明上開情形等情（見96年度偵字第6171號卷
      二第47至48、70至71 頁 ）之情節相符，上開證人就被告
      以其與桃園監獄典獄長之親戚關係，可幫忙吳賢德調服雜
      役為由而詐取財物之情形、經過，均指述詳細，且衡情上
      開證人張慶祥、李奇寶、李滿、吳憲文、吳載威、盧惠如
      與被告間，均無任何仇隙、宿怨，且證人吳載威、盧惠如
      ，更與被告為親戚關係，實無甘冒偽證刑責故意誣陷被告
      之可能，渠等上開證言，應屬可信。再觀諸被告既非任職
      於桃園監獄，顯無將吳賢德調服雜役之權限，且亦未曾商
      請桃園監獄典獄長吳載威協助將吳賢德調服雜役，圖以與
      桃園監獄典獄長之親戚關係，佯稱可幫忙吳賢德調服雜役
      ，而收取張慶祥所轉交之15萬元，足認其主觀上有施用詐
      術使人陷於錯誤之不法所有意圖。此外，並有臺灣桃園監
      獄特別接見申請單、特別增加接見申請登記簿、接見明細
      表、通聯記錄（見96年度偵字第6171號卷一第5 、57至58
      、189 至193 頁、98偵緝字第1508號卷第170 頁）在卷可
      稽，被告確有利用臺灣桃園監獄典獄長吳載威為其姐夫之
      親戚關係，向李奇寶、李滿及利用張慶祥向吳憲文佯稱可
      幫忙吳賢德調服雜役，且代價為18萬元，致李奇寶、李滿
      、吳憲文誤信為真，陷於錯誤而交付15萬元予被告無訛。
 (二) 至被告雖辯稱所收取之15萬元係「蔡志傑」貸予之借款云
      云，惟被告迄今均未能提出「蔡志傑」之年籍資料，「蔡
      志傑」是否確實存在，已非無疑；且被告於警詢中供稱：
      伊於96年3 月8 日辦理特別接見前，曾向「蔡志傑」借款
      ，「蔡志傑」當時沒有錢，就幫伊向張慶祥藉18萬元週轉
      ，當時是「蔡志傑」將錢交付伊，張慶祥在場云云（見98
      年度偵緝字第1508號第42頁）；於本院準備程序中卻供稱
      ：「蔡志傑」於96年3 月8 日至15日間，在伊民有東路住
      處交付伊15萬元，該款項係「蔡志傑」向張慶祥調來借伊
      云云（見本院易字卷第14頁反面）；嗣於本院審理中又改
      稱：辦理特別接見後幾天，伊因缺材料費，「蔡志傑」告
      知張慶祥，張慶祥表示要借伊15萬元，並在桃園市○○街
      、大有路附近，交付15萬元給伊，當時「蔡志傑」在場云
      云（見本院易字卷第49頁反面），被告就借款之時間、交
      付款項之人、交付款項之時間及地點，前後供述均非一致
      ，已難信其為真實。參以證人張慶祥於本院審理中證稱：
      96年3 月間並無自稱「蔡志傑」之人向伊借15萬元，再將
      款項交付被告，且伊亦無如此多資金可供貸予他人等語（
      見本院易字卷第48頁反面）；再佐以被告於證人吳載威詢
      問時，均未曾表示伊僅係向「林天來」借款等情，亦據證
      人吳載威於檢察官訊問中證述明確（見99年度偵緝字第15
      08號第44頁反面、89頁）；況被告自承當時未曾向証人吳
      載威提及向「蔡志傑」或張慶祥借款之事，衡諸常情，倘
      被告僅係向「蔡志傑」或張慶祥借款，張慶祥身為債權人
      ，為求收回借款，對於債權債務關係理應清楚明確，豈有
      否認借貸事實之理？倘被告並未以幫忙吳賢德調服雜役為
      由詐取財物，其遭張慶祥指稱詐取款項，理應急於反駁，
      還己清白，豈有經吳載威當面詢問時，甚完全未否認或說
      出實情之理？被告上開所辯，有違常情，顯係臨訟畏罪卸
      責之詞，不足採信。綜上所述，本件事證明確，被告犯行
      堪以認定。
三、核被告所為，係犯刑法第339 條第1 項之詐欺取財罪（被害
    人吳憲文部分）及同法第339 條第3 項、第1 項之詐欺取財
    未遂罪（被害人李滿、李奇寶部分）。被告向被害人李滿、
    李奇寶施詐部分，業經檢察官於起訴書犯罪事實載明，被害
    人李滿、李奇寶並未交付款項予被告，該部分仍止於未遂階
    段，檢察官引用詐欺取財既遂條文，雖有未洽，惟此僅係犯
    罪階段認定有誤，尚不生變更起訴法條問題。被告就上開詐
    欺取財既遂罪部分，係利用不知情之張慶祥而為，為間接正
    犯。被告以一詐欺行為，欲詐欺被害人吳憲文、李滿、李奇
    寶3 人之財物，而侵害3 個人財產法益，為一行為觸犯數罪
    名之想像競合犯，應依刑法第55條規定，從一重依詐欺取財
    既遂處斷。又被告於92年間，因詐欺案件，經臺灣嘉義地方
    法院判處有期徒刑6 月確定，於93年7 月15日易科罰金執行
    完畢，其於受此有期徒刑執行完畢後5 年內，故意再犯本件
    有期徒刑以上之刑之罪，為累犯，應依刑法第47條第1項 規
    定，依法加重其刑。爰審酌被告正值壯年，竟不循正途，利
    用其與桃園監獄典獄長為親戚關係，佯稱可安排受刑人調服
    雜役，向張慶祥、吳憲文詐騙15萬元，嚴重損及司法威信，
    其危害非輕，又詐得款項迄未如數返還，犯後飾詞狡辯，否
    認犯行，兼衡被告之犯罪動機、手段、方法、所生危害、生
    活狀況、智識程度等一切情狀，量處如主文所示之刑，以示
    懲戒。又被告本件犯行在96年4 月24日之前，所受宣告刑未
    逾有期徒刑1 年6 月，且係於中華民國96年罪犯減刑條例96
    年7 月16日施行後之97年7 月30日始經臺灣桃園地方法院檢
    察署檢察官通緝，無該條例所規定不得減刑之情形，應依該
    條例第2 條第1 項第3 款之規定，減其宣告刑2 分之1 。
據上論斷，應依刑事訴訟法第299 條第1 項前段，刑法第339 條
第1 項、第3 項、第55條、第47條第1 項，刑法施行法第1 條之
1第1項、第2 項前段，中華民國九十六年罪犯減刑條例第2 條第
1 項第3 款、第7 條，判決如主文。
本案經檢察官吳靜怡到庭執行職務。
中    華    民    國   100    年    10    月    27    日
                  刑事第一庭  審判長法  官  謝順輝
                                    法  官  許曉微
                                    法  官  林虹翔
以上正本證明與原本無異。
如不服本判決應於收受判決後10日內向本院提出上訴書狀，並應
敘述具體理由。其未敘述上訴理由者，應於上訴期間屆滿後20日
內向本院補提理由書(均須按他造當事人之人數附繕本)「切勿逕
送上級法院」。
                            書記官  劉宗源
中    華    民    國  100     年    10    月    27    日
附錄所犯法條：
中華民國刑法第339條（普通詐欺罪）
意圖為自己或第三人不法之所有，以詐術使人將本人或第三人之
物交付者，處5 年以下有期徒刑、拘役或科或併科1 千元以下罰
金。
以前項方法得財產上不法之利益或使第三人得之者，亦同。
前二項之未遂犯罰之。
中華民國刑法第30條（幫助犯及其處罰）
幫助他人實行犯罪行為者，為幫助犯。雖他人不知幫助之情者，
亦同。
幫助犯之處罰，得按正犯之刑減輕之。